【裁判字號】    92,台上,1342
【裁判日期】    920626
【裁判案由】    給付買賣價金
【裁判全文】
最高法院民事判決                              九十二年度台上字第一三四二號
    上  訴  人  健洲水電工程有限公司
    法定代理人  鄧  溪
    訴訟代理人  徐偉律師
    被 上訴 人  百玄科技股份有限公司
    法定代理人  吳美蘭
右當事人間請求給付買賣價金事件，上訴人對於中華民國九十年九月十二日台灣高等
法院第二審判決︵九十年度上字第七六號︶，提起上訴，本院判決如左：
    主  文
原判決關於命上訴人給付及負擔訴訟費用部分廢棄，發回台灣高等法院。
    理  由
本件原審將第一審所為被上訴人敗訴之判決，一部予以廢棄，改判命上訴人給付被上
訴人新台幣︵下同︶一百三十八萬七千二百六十元本息，係以：上訴人因承包國立台
北師範學院︵下稱台北師院︶教學大樓新建工程，於民國八十八年十二月二十八日向
被上訴人購買音響設備，除數位式抗回授處理器︵下稱處理器︶外，均已交貨之事實
，有購料合約、交貨清單等件在卷可稽。依兩造所立購料合約第九條第五款約定，出
廠證明等文件於請款時始須交付，被上訴人已依約於八十九年一月十五日交付單槍投
影機三台，上訴人以其於交貨時未提出出廠證明等文件解除該部分契約，於法不合。
且被上訴人未遲延交付投影機，上訴人抗辯被上訴人應依合約書第十條第一項約定給
付違約金云云，為無可採。被上訴人未依約於八十九年一月二十五日交付處理器，經
上訴人函催後，已於同年二月一日欲交付處理器，因未附出廠證明遭上訴人拒收，惟
上訴人拒絕受領，與上開第九條第五款約定不符。且依購料合約第十條之記載，被上
訴人逾期交貨十五日上訴人始得解除契約，被上訴人僅遲延七日交付處理器，上訴人
抗辯因被上訴人遲延，已通知解除該部分契約云云，為無可取。購料合約第十條第一
項約定被上訴人遲延一日，上訴人得請求總貨款百分之○‧六之違約金，核屬過高，
爰審酌社會經濟狀況等一切情狀，核減為按每日總貨款百分之○‧三計算為適當，依
此計算上訴人可請求被上訴人遲延交付處理器之違約金為七萬九千三百八十元。上訴
人雖抗辯被上訴人至八十九年二月二十五日始提出收音機、雙卡式錄音機、S-VHS 錄
放影機、PANASONIC 錄放影機、CLD 影碟機、中文字幕機、電腦影像選擇器、麥克風
桌架、麥克風落地架附橫桿、投影機吊架及吊裝五金、投影機置放架、鐵製架含散熱
風扇及配件、講台麥克風掩地盒 XLR雙插座、電腦視頻插座等設備之部分出廠證明文
件，惟系爭工程經業主台北師院就各設備之功能測試結果，認運作正常，有仲澤還建
築師事務所函在卷可憑，上訴人亦未舉證證明因被上訴人未交付出廠證明，致契約之
目的無法達成，其以被上訴人遲延交付出廠證明，於八十九年二月一日解除契約，拒
付該部分價金三十三萬八千元，並請求給付違約金，尚屬無據。上訴人業於八十九年
一月十七日受領電動昇降銀幕，且經業主台北師院驗收，上訴人抗辯被上訴人此部分
未依債之本旨提出給付，為無可採。惟被上訴人給付遲延二日，上訴人可請求違約金
二萬二千六百八十元。被上訴人係於八十九年一月十七日交付6x 8電動銀幕，上訴人
至同年四月二十八日始通知瑕疵，依民法第三百五十六條第二項規定，應視為承認其
受領之物，且被上訴人亦否認物有瑕疵，上訴人復不能舉證證明，其抗辯該部分因物
有瑕疵已解除契約，尚非有據。惟此部分被上訴人亦給付遲延二日，上訴人可請求違
約金二萬二千六百八十元。又被上訴人應於八十九年一月二十七日前完成系爭工程各
設備之測試、結線等項目，經上訴人函催，被上訴迄未進行，上訴人抗辯因被上訴人
遲延，其另行委由百昇音響企業有限公司完成測試、結線等工作，支出之費用，應由
被上訴人賠償云云，尚屬有據。上訴人固提出統一發票證明其該部分支出為五十二萬
五千元，惟衡諸該項金額約為總貨款之百分之十四，顯然過高，參之台北市電器同業
公會九十年四月三十日函記載，有關結線、測試等管理費，一般為工程總價百分之三
等情，認該部分上訴人得請求賠償之金額為十一萬三千四百元；又此部分上訴人未以
被上訴人遲延應付違約金為抵銷抗辯，故無庸審酌違約金之問題。上訴人尚欠被上訴
人價款一百五十一萬二千元，扣除其得請求被上訴人給付之違約金共十二萬四千七百
四十元後，被上訴人依買賣關係，請求上訴人給付一百三十八萬七千二百六十元，及
加付法定遲延利息，洵屬正當，應予准許等詞，為其判斷之基礎。
查上訴人抗辯被上訴人未依約進行測試、結線，伊委請百昇公司施作支出之費用，得
請求被上訴人賠償，並主張以之與本件所負債務抵銷︵見原審卷三○○頁︶，原審亦
認定被上訴人應賠償上訴人此部分費用十一萬三千四百元，乃原審竟未將此部分費用
自被上訴人請求上訴人給付之價金中扣除，已有疏略。次查當事人所聲明或陳述有不
明瞭或不完足者，審判長應令其敘明或補充之，民事訴訟法第一百九十九條第二項定
有明文。上訴人於事實審抗辯：被上訴人應於八十九年一月二十七日前進行各設備之
結線、測試，其迄今仍未為之，計至同年五月九日止，已遲延一百十三日，違約金高
達二百五十六萬二千八百四十元，被上訴人又何能請求伊給付價金等語︵見一審卷第
三○頁︶，其真意是否主張以此部分違約金與其所負給付價金債務抵銷，原審未予闡
明，遽認此部分違約金無庸予以審酌，亦有可議。上訴論旨，指摘原判決此部分為不
當，求予廢棄，為有理由。
據上論結，本件上訴為有理由，依民事訴訟法第四百七十七條第一項、第四百七十八
條第一項，判決如主文。
中      華      民      國    九十二    年      六      月    二十六    日
                              最高法院民事第三庭
                                  審判長法官  林  奇  福
                                        法官  陳  國  禎
                                        法官  李  彥  文
                                        法官  陳  重  瑜
                                        法官  劉  延  村
      右正本證明與原本無異
                                              書  記  官
中      華      民      國    九十二    年      七      月      十      日
                                                                        Ｔ


司法院資訊處製作；財團法人民間司法改革基金會備份。
